臺灣基隆地方法院民事裁定　
110年度聲字第54號
聲  請  人  阮鼎祥  

上列聲請人聲請交付法庭錄音光碟事件，本院裁定如下： 
    主  文
聲請駁回。
聲請程序費用由聲請人負擔。 
    理  由
一、聲請意旨略以：本院邇近發生遲誤給付閱卷，或以後製、變
    更筆錄重要內容、刪改變更卷證事實，甚至行使偽證為勘驗
    手段，或以變造後卷證、監視器畫面移送鑑定，行使偽證為
    心證判決，已危害司法公正性；而本院106年度再更一字第1
    號再審事件(下稱系爭再審事件)經聲請人發現確有變更筆錄
    之情事，是為釐清系爭再審事件於訴訟進行中所為裁定即訴
    訟程序適法與否，並經由更正或補充筆錄以排除系爭再審事
    件言詞辯論筆錄所記載與法庭實際進行情形有出入之處，復
    為恪遵臺灣高等法院108年度上易字第1183號中間裁判辦理
    所需，及為提起再審之訴之所需，有聲請系爭再審事件法庭
    開庭光碟之必要，爰依新修正法庭錄音錄影及其利用保存辦
    法第8條第1項規定，聲請本院交付系爭再審事件法庭錄音光
    碟等語。
二、按當事人及依法得聲請閱覽卷宗之人，因主張或維護其法律
    上利益，得於開庭翌日起至裁判確定後6個月內，繳納費用
    聲請法院許可交付法庭錄音或錄影內容。當事人及依法得聲
    請閱覽卷宗之人，因主張或維護其法律上利益，聲請交付法
    庭錄音或錄影內容時，應敘明理由，由法院為許可與否之裁
    定；法院受理前項聲請，如認符合聲請人要件，並在聲請期
    間內提出，且就所主張或維護法律上之利益已敘明者，除法
    令另有排除規定外，應予許可，法院組織法第90條之1第1項
    本文、法庭錄音錄影及其利用保存辦法第8條第1項、第2項
    分別定有明文。參諸法院組織法第90條之1第1項之立法理由
    ，法庭錄音或錄影內容載有在庭陳述人員之錄音或錄影資訊
    ，涉及他人個資，為兼顧法庭公開與保護個人資訊之衡平性
    ，避免法庭錄音或錄影內容遭人惡意使用(例如提供娛樂之
    用，或上網供不特定人點閱收聽)，仍應由法院審酌其聲請
    是否具有法律上利益而為許可與否之決定，而所謂「法律上
    利益」，係指核對更正筆錄、他案訴訟所需、或認法院指揮
    訴訟方式對其訴訟權益有影響之虞，欲用以保障其法律上利
    益等。
三、經查，聲請人為系爭再審事件之當事人，固屬有權聲請交付
    法庭錄音光碟之人。惟按法庭程序專以筆錄證之，查聲請人
    聲請交付系爭再審事件之法庭錄音光碟，僅空泛指稱「本院
    邇近發生遲誤給付閱卷，或以後製、變更筆錄重要內容、刪
    改變更卷證事實，甚至行使偽證為勘驗手段，或以變造後卷
    證、監視器畫面移送鑑定，行使偽證為心證判決，已危害司
    法公正性」、「系爭再審事件言詞辯論筆錄所記載與法庭實
    際進行情形有出入，經聲請人發現確有變更筆錄之情事」、
    「恪遵臺灣高等法院108年度上易字第1183號中間裁判辦理
    所需」、「為提起再審之訴之所需」云云，然未具體說明法
    院審理有何程序違背或法院筆錄有何未完整正確記載之處，
    必須藉由法庭錄音光碟之交付，始足以主張或維護其法律上
    利益之理由。況庭訊內容既經本院作成筆錄，聲請人依民事
    訴訟法第242條第1項規定聲請閱覽當日筆錄即為已足，縱聲
    請人閱覽後認筆錄記載與法庭實際進行情形不符，亦應具體
    指明法院筆錄不符之處，聲請法院核對法庭錄音，據以更正
    或補充筆錄以為救濟，尚無聲請交付法庭錄音光碟之必要。
    再聲請人既未說明系爭再審事件與臺灣高等法院108年度上
    易字第1183號案件間之關聯，則聲請人主張聲請系爭再審事
    件法庭錄音光碟係為前開訴訟案件所需，要屬無據。從而，
    聲請人聲請交付系爭再審事件之法庭錄音光碟，未能釋明有
    何主張或維護其法律上利益之必要，揆諸前揭規定及說明，
    其聲請於法顯有未合，不應准許。
四、爰裁定如主文。
中　　華　　民　　國　　110 　年　　12　　月　　30　　日
                  民事庭法　官　姚貴美
以上正本係照原本作成。
如不服本裁定應於送達後10日內向本院提出抗告狀，並繳納抗告
費新臺幣1,000元。
中　　華　　民　　國　　110 　年　　12　　月　　30　　日
                        書記官　湯惠芳